臺北高等行政法院判決
　　　　　　　　　　　　　　　　　　 95年度訴字第01100號
　　　　　　　　　　　　　　　.
原　　　告　甲○○
被　　　告　臺北縣政府
代　表　人　乙○○（縣長）
訴訟代理人　丙○○
上列當事人間因有關觀光業務事務事件，原告不服交通部中華民
國95年3 月10日交訴字第0950021203號訴願決定，提起行政訴訟
，本院判決如下：
　　主  文
原告之訴駁回。
訴訟費用由原告負擔。
　　事  實
一、事實概要：原告於民國95年1 月12日向被告申請准許開放在
    台北縣碧潭水域從事跳水活動，經被告95年1 月17日北府建
    技字第0950031057號函覆，以碧潭風景特定區僅開放游泳、
    獨木舟活動及適度開放遊樂用小船及浮具，其餘水上活動一
    律禁止，原告申請跳水活動具高度危險性，除可能對自身安
    全有害，對合法從事游泳及獨木舟活動之不特定民眾，亦有
    影響旅客安全行為之慮為由，未准其請，原告不服提起訴願
    ，遭決定駁回，遂提起行政訴訟。
二、兩造聲明：
　(一)原告聲明：
    1.訴願決定及原處分均撤銷。
    2.被告應准許開放在新店碧潭水域從事跳水活動。
    3.訴訟費用由被告負擔。
　(二)被告聲明：
    1.駁回原告之訴。
    2.訴訟費用由原告負擔。
三、兩造之爭點：被告否准原告所為准許開放在新店碧潭水域從
                事跳水活動之申請，是否違法？
　(一)原告主張之理由：
    1.原告喜愛在新店市碧潭觀光區水域做「高岩跳水」運動多
      年。高岩跳水是一種集力與美於一體，全世界每年都舉辦
      比賽，可為風景區帶來朝氣與活力，屬於眾樂樂的安全運
      動，是一種技術、膽量與自律隨著高度升高而提昇的一種
      運動，安全性只與水深是否足夠有關。
    2.原告平日在岩石上或清晨8 點以前在碧潭吊橋上做技術性
      跳水運動，此時水面無遊客划船（船家大約清晨10點開始
      營業）、無游泳的人（早泳的人極少，吊橋下也非早泳區
      ），又吊橋上行人稀少，不會妨礙公共安全：
      (1)碧潭吊橋在風景區○○○○道路，不會因為道路駕駛好
        奇觀看而造成交通妨礙。
      (2)清晨8點以前水面無遊船無遊客。橋上行人稀少、不會
        造成吊橋重量失衡。
      (3)不會砸到遊客、船。以高岩跳水者而言、水域動態一覽
        無遺；以遊船所見、岩石與跳水者非常省目；高岩水域
        及遊船好比一個表演的大舞台與觀眾，壁壘分明；（假
        日游船多時，他們會自動圍成、隔絕出一個半徑30公尺
        的半圓舞台），跳水者起腳到入水只消兩秒，落水點固
        定，船隻移動速度又很慢，毋庸擔心砸到遊客。且碧潭
        的獨木舟是一種立體、重心穩固的天鵝船，每艘船有自
        己空曠的視野、不會因爭相觀看造成意外翻船落水。與
        水上摩托車不同，跳水運動應解讀屬游泳活動的一種。
    3.於碧潭吊橋上設置「禁止跳水」警告標語，應屬行政法中
       禁止命令規範範圍，其內容實不應與憲法第8條規定相違
       。原告所進行之跳水運動，並不會造成公共安全之威脅
       ，故以該禁止命令限制原告從事上項跳水運動，顯係行
       政命令逾越權限，違反憲法保障人身自由之規定。
　(二)被告主張之理由：
    1.原告申請於碧潭水域高岩跳水，因碧潭風景特定區屬發展
      觀光條例第10條所劃定縣級風景特定區，故應受發展觀光
      條例及相關子法規範，依發展觀光條例第60條規定，於公
      告禁止區域從事水域遊憩活動或不遵守水域管理機關對有
      關水域遊憩活動所為種類、範圍、時間及行為之限制命令
      者，由其水域管理機關處新臺幣5,000 元以上25,000元以
      下罰鍰，並禁止其活動；水域遊憩活動管理辦法第8 條亦
      規定，從事水域遊憩活動，不得從事有礙公共安全或危害
      他人之活動。被告依上開條文，綜合考量轄內各水域狀況
      ，於93年10月8 日以北府建技字第09306719521 號函公告
      得從事水域遊憩活動之區域及項目，碧潭風景定區僅開放
      游泳、獨木舟活動，另依臺北縣碧潭風景特定區水域遊憩
      活動管理辦法第5 條規定，被告於碧潭水域劃定專供350
      艘遊樂用小船及浮具區域，其餘水域活動一律禁止。
    2.跳水活動雖列為國際比賽正式項目，但舉辦地點皆位於室
      內標準泳池，同一場地並僅容辦理單一跳水活動，絕對不
      可能允許同一泳池內同時辦理游泳及跳水活動，另根據相
      關醫學報導，跳水活動屬高度危險性活動，跳水為運動傷
      害中最常見的脊髓損傷原因，原告申請位置非位於室內泳
      池，申請地點碧潭水域內豐水及枯水期間水位落差極大，
      溪底狀況亦不明朗，極有可能因溪水帶來塊石恰巧位於跳
      水者下方，使跳水者入水後身體觸碰溪底或塊石而造成終
      身殘疾，甚入水角度錯誤都有可能造成不可挽回的遺憾；
      另高岩跳水屬高度技巧性活動，應經相當訓練及經歷累積
      才可能完成，在一般民眾缺乏自律之狀況下貿然開放碧潭
      水域跳水活動，造成無受過跳水專業訓練民眾爭相效仿，
      極有可能誤導民眾從事高度危險性活動而造成不可彌補之
      憾事。
    3.對於合法依被告93年10月8日以北府建技字第09306719521
      號函公告得從事水域遊憩活動之區域及項目從事游泳、獨
      木舟活動或小船及浮具之不特定民眾而言，應不可能於從
      事水上活動同時，隨時抬頭注意上方跳水活動，從事高岩
      跳水活動者對從高空墜落亦無法確實掌握落水位置，對下
      方合法從事水上活動民眾易造成生命威脅，且原告申請於
      碧潭吊橋從事高危險性跳水活動，惟碧潭吊橋橫跨碧潭風
      景特定區東西兩岸，位碧潭水域精華位置，被告亦不容於
      碧潭吊橋下方水域上以浮球或阻隔物等有礙當地景觀風貌
      等設施，區隔劃分從事高度危險跳水活動及一般游泳、獨
      木舟活動或小船及浮具水域；另被告93年10月8 日以北府
      建技字第09306719521 號函公告內亦公告於碧潭風景特定
      區得從事合法游泳、獨木舟活動時間為每年4 月至10月為
      上午5 時至下午7 時，每年11月至翌年3 月為上午6 時至
      下午6 時，和原告申請每日8 點前從事高岩跳水活動時間
      互有重疊，易發生上開所述同一水域同時進行游泳、獨木
      舟及高岩跳水活動而產生危險。
    4.另原告主張高岩跳水屬游泳項目，故應屬碧潭風景特定區
      水域範圍內已開放水上活動項目之一，經查詢相關資訊（
      行政院體育委員會、中華民國游泳事業協會、中華民國游
      泳協會）及法令，並無將高岩跳水屬游泳項目之前例可循
      ，且依常理判斷，高空跳水之危險性、專業性、技術性等
      都遠高於一般游泳活動，故將高岩跳水項目納入游泳管理
      範疇等論述乃無任何論理基礎之主張。
    5.依被告風景特定區管理所統計，平日從事合法水上活動人
      員約有人200次，例假日每日亦高達人1,000-2,000次，被
      告如順從原告請求，冒然開放高岩跳水活動，為維護跳水
      者及原合法從事游泳、獨木舟及遊樂用小船及浮具等水域
      遊憩活動人員安全，必需以相當人力及物力處理安全設施
      ，如隨時派員量測水深、清理河底塊石、增設管理人員維
      持跳水秩序、增設安全救難人員、增派河面巡邏船隻、劃
      分跳水區域並以不符當地景觀之浮球區隔等作為，如此將
      犧牲大部分合法民眾既有權益及花費巨額費用，僅成就少
      部分不定時跳水權益，勢必影響大多數原有水上活動安全
      人員安全，不僅不符比例原則，亦非被告現行困窘財政狀
      況可供支應。
    6.原告主張被告於碧潭吊橋設置禁止跳水警告標語，屬行政
      法中禁止命令規範範圍，已侵犯憲法第8條所賦予人身自
      由之保障，被告基於依法行政及保障人權前題，必將該條
      文奉為圭臬，惟該條文為保障人民消極自由為優先，對主
      張積極自由但有侵害他人生命財產或消極自由之可能作為
      ，應非法文保障範圍，且被告禁止原告高岩跳水自由等行
      政作為，未逾憲法第23條限制人民基本人權之適當性、必
      要性及比例原則等範圍，亦屬發展觀光條例明文禁止項目
      ，符合法律保留等法理，故限制高危險性並恐危及他人安
      全之高岩跳水活動乃適法作為。
　　理  由
一、按「本條例所稱主管機關：在中央為交通部；在直轄市為直
    轄市政府；在縣（市）為縣（市）政府。」「主管機關得視
    實際情形，會商有關機關，將重要風景或名勝地區，勘定範
    圍，劃為風景特定區；並得視其性質，專設機構經營管理之
    。」「為維護遊客安全，水域管理機關得對水域遊憩活動之
    種類、範圍、時間及行為限制之，並得視水域環境及資源條
    件之狀況，公告禁止水域遊憩活動區域；其管理辦法，由主
    管機關會商有關機關定之。」「於公告禁止區域從事水域遊
    憩活動或不遵守水域管理機關對有關水域遊憩活動所為種類
    、範圍、時間及行為之限制命令者，由其水域管理機關處新
    臺幣五千元以上二萬五千元以下罰鍰，並禁止其活動。」為
    發展觀光條例第3條、第10條第1項、第36條、第60條第1項
    所明定。次按「本辦法所稱水域管理機關，係指下列水域遊
    憩活動管理機關：一、水域遊憩活動位於風景特定區、國家
    公園所轄範圍者，為該特定管理機關。二、水域遊憩活動位
    於前款特定管理機關轄區範圍以外，為直轄市、縣（市）政
    府。」「從事水域遊憩活動，應遵守下列事項：一、不得違
    背水域管理機關禁止活動區域之公告。二、不得違背水域管
    理機關對活動種類、範圍、時間及行為之限制公告。三、不
    得從事有礙公共安全或危害他人之活動。四、不得污染水質
    、破壞自然環境及天然景觀。五、不得吸食毒品、迷幻物品
    或濫用管制藥品。」為水域遊憩活動管理辦法第4條第1項、
    第8條所規定。再按被告93年10月8日北府建技字第09306719
    521號公告：「．．．公告事項：一、禁止水域遊憩活動區
    域：．．．本縣碧潭風景特定區．．．二、限制事項：（一
    ）得從事水域遊憩活動之時間：每年四月至十月為上午五時
    至下午七時，每年十一月至翌年三月為上午六時至下午六時
    。（二）得從事水域遊憩活動之種類：本縣碧潭風景特定區
    ：以游泳、獨木舟活動為限．．．」。
二、原告於95年1月12日向被告申請准許開放在台北縣碧潭水域
    從事跳水活動，經被告95年1月17日北府建技字第095003105
    7號函覆否准。原告不服，循序提起行政訴訟，主張高岩跳
    水係可為碧潭風景特定區帶來朝氣與活力之安全運動，因清
    晨八點以前無遊客划船亦無人從事游泳活動，高岩跳水對水
    域動態一覽無遺，同一水域同時進行高岩跳水對小船、浮具
    、游泳活動不致造成危害，跳水運動應屬臺北縣政府93年10
    月8日以北府建技字第09306719521號公告得從事水域遊憩活
    動之游泳項目之一種，禁止碧潭水域高岩跳水係侵犯原告之
    人身自由云云。惟查被告轄內新店碧潭經前台灣省政府以59
    年6 月4 日府交一字第48829 號公告為風景特定區，被告為
    該風景特定區之地方主管機關，其於93年10月8 日以北府建
    技字第09306719521 號公告在碧潭風景特定區得從事之水域
    遊憩活動之種類以游泳、獨木舟活動為限，核屬被告本於職
    權衡酌遊客安全、水域環境及資源條件等一切情況所為管理
    措施，於法無違，並未侵犯原告之人身自由，亦與憲法第8
    條非依法定程序不得逮捕拘禁之保障人身自由規定無關。又
    高岩跳水並非游泳活動，依前述公告，即不在碧潭風景特定
    區得從事之水域遊憩活動之列，而原告依法並無得請求准許
    開放從事跳水活動之權利，是被告據以否准原告准許跳水之
    申請，要無違法可言。
三、綜上所述，原告主張均無可採。從而原處分及訴願決定均無
    違誤，原告徒執前詞，聲請撤銷，並請求被告應准許開放在
    新店碧潭水域從事跳水活動，為無理由，應予駁回。又兩造
    其餘陳述於判決結果不生影響，無庸一一論列，併予敘明。
據上論結，本件原告之訴為無理由，爰依行政訴訟法第98條第3
項前段，判決如主文。
中　　華　　民　　國　　96　　年　 　1　　月　　4　　 日
                            第四庭審判長法  官   侯東昇
                                        法  官　 林育如
                                        法  官　 楊莉莉
上為正本係照原本作成。
如不服本判決，應於送達後20日內，向本院提出上訴狀並表明上
訴理由，如於本判決宣示後送達前提起上訴者，應於判決送達後
20日內補提上訴理由書（須按他造人數附繕本）。
中　　華　　民　　國　　96　　年　 　1　　月　　4　　 日
                                       書記官    許哲萍
